【裁判字號】    88,易,3326
【裁判日期】    890301
【裁判案由】    違反公司法
【裁判全文】
臺灣臺南地方法院刑事判決                        八十八年度易字第三三二六號
    公  訴  人  臺灣台南地方法院檢察署檢察官
    被      告  甲○○
    選任辯護人  鄭慶海
                邱玲子
右列被告因違反公司法案件，經檢察官提起公訴（八十八年度偵字第一二八○六號）
，本院判決如左：
    主  文
甲○○公司負責人，違反公司不得經營登記範圍以外之業務之規定，處罰金新台幣拾
萬元，如易服勞役，以銀元參佰元即新台幣玖佰元折算壹日。
    事  實
一、甲○○係開億旅行社股份有限公司 (下簡稱開億旅行社)之負責人，明知該公司
    經核准營業事項為接受委託代售國內外海、陸、空運輸事業之客票或代旅客購買
    國內外客票、託運行李等業務，並不包括經營停車場，詎甲○○竟自民國八十八
    年間某日起，未經核准，在台南機場正前方，位於台南縣仁德鄉仁愛村仁愛村一
    一二八號旁，經營停車場業務，而從事公司登記業務範圍以外之事項。嗣於八十
    八年九月十三日經經濟部查獲。
二、案經經濟部移送臺灣台南地方法院檢察署檢察官偵查中起訴。
    理  由
一、訊據被告甲○○對於前開犯行矢口否認，辯稱：「我是開億旅行社股份有限公司
    ，法院不可以簡稱開億公司，起訴書稱開億公司是錯的。因開億公司有開億休閒
    飯店股份有限公司、開億建設股份有限公司，你統稱為開億公司那用什麼來代表
    ？」「台南機場停車場 (商號)，原由案外人吳天祝經營並自任負責人，迨至八
    十七年一月，因案外人蘇美蓉購買該停車場土地，而取得經營權兼任負責人，旋
    又於八十八年十一月一日起改由開億休閒飯店股份有限公司 (下簡稱開億飯店)
    經營」「被告為開億旅行社之負責人，自始並未經營台南機場停車場業務」「檢
    察官至現場勘驗該營業場所時，所搜索扣押之統一發、機場停車憑證及相片，除
    以該統一發票可證明經營者為開億飯店外，其餘停車憑證、相片均不能證明被告
    所負責之開億旅行社經營該停車場」「開億旅行社與蘇美蓉經營之台南停車場及
    繼受蘇美蓉經營權之開億飯店均為財務各自獨立之法人組織，雖被告於偵查中供
    稱：『是我們的關係企業台南機場停車場之負責人蘇美蓉經營』，此乃指相互間
    有業務上之合作而言，諸如被告經營之開億旅行社向經營機場停車業務之蘇美蓉
    或開億飯店購買停車憑證而交給購買機票之顧客使用停車場等情，如同其它客自
    獨立之相關企業間彼此間仍應支付業務上之費用」云云。經查：依卷附之開億旅
    行社購票確認單，購買項目中含有停車費一百五十元一項收入，如開億旅行社僅
    有販賣機票，並未經營停車業務，為何於收據上記載該項收入？又縱如被告所稱
    ，係被告所經營之開億旅行社向經營機場業務之蘇美蓉或開億飯店購買停車憑證
    而交給購買機票之顧客使用停車場，亦足認被告所經營之開億旅行社有為購買機
    票之顧客代買停車位之業務，而從事公司登記業務範圍以外之事項。又依被告所
    提開億旅行社有停車券費用金額一百五十元，蓋有該公司統一發票專用章之收據
    上有「旅行業代收轉付收據」字樣，似僅係該公司為購買機票之顧客代買停車券
    而非經營停車場，然依檢察官偵查中於勘驗現場之照片中顯示，於該停車場出入
    柵欄上印有「開億停車場」字樣，足認被告之開億旅行社並非僅係為購票顧客代
    購停車券而已，而係經營停車場之業務。又偵查中所扣得之開億飯店統一發票，
    其內容僅係記載清潔管理費而已，均未如開億旅行社之收據般記載停車費用，足
    認被告經營系爭停車場者係開億旅行社而非開億飯店。而開億旅行社之營業項目
    中並無經營停車場業務，此有股份有限公司變更登記事項卡可稽。綜上所述，足
    認被告所辯無非事後卸責之詞，不足採信，此外復有，購票確認單、照片、開億
    旅行社董事、監察人名單、營利事業登記抄本、台南縣稅捐稽徵處營業稅核定稅
    額繳款書、公司執照、代收轉付收據等資料附卷可稽，本件事證已甚明確，被告
    犯行足堪認定。
二、核被告甲○○所為，係違反公司法第十五條第一項之規定，應成立同條第三項之
    罪。爰審酌被告犯罪之動機、目的、手段、所生危害及犯罪後之態度等一切情狀
    ，量處如主文所示之刑，並諭知易服勞役之折算標準，以資懲戒。末經檢察官履
    勘現場扣案之開憶飯店統一發票及收據各一紙，因與本件被告犯罪無關，爰不另
    為沒收之宣告，附此敘明。
據上論斷，應依刑事訴訟法第二百九十九條第一項前段，公司法第十五條第一項、第
三項、刑法第十一條前段、第四十二條第二項、罰金罰鍰提高標準條例第二條，判決
如主文。
本案經檢察官吳文政到庭執行職務。
中    華    民    國      八十九      年      三    月      一        日
                                  臺灣臺南地方法院刑事第四庭
                                          法  官  蔡  直  青
右正本證明與原本無異。
如不服本判決，應於判決送達後十日內，向本院提出上訴狀。
                                          書記官  陳  怡  吟
中    華    民    國      八十九      年     三     月       二       日
附錄本案論罪科刑法條全文
公司法第十五條第一項、第三項：


司法院資訊處製作；財團法人民間司法改革基金會備份。
